臺灣高等法院臺南分院刑事判決　　　　　　　九十三年度上訴字第八一九號　　Ｇ
　　　上　訴　人　臺灣雲林地方法院檢察署檢察官
　　　被　　　告　甲　○　○
右上訴人因被告違反毒品危害防制條例案件，不服臺灣雲林地方法院九十三年度訴字
第五０一號中華民國九十三年九月十日第一審判決（起訴案號：臺灣雲林地方法院檢
察署九十三年度毒偵字第九二六、九二七號），提起上訴，被告就犯罪事實為有罪陳
述，經本院裁定適用簡式審判程序，判決如左：
      主      文
原判決撤銷。
甲○○連續施用第一級毒品，累犯，處有期徒刑拾月，扣案之海洛因貳包（其中壹包
淨重零點零肆公克；壹包淨重零點零陸公克）沒收銷燬之；海洛因空包裝袋貳只（其
中壹只空包裝重零點貳貳公克；壹只空包裝重零點參貳公克）及注射針筒貳支均沒收
。
      事      實
一、甲○○曾於民國八十八年間，因違反毒品危害防制條例案件，經臺灣彰化地方法
    院以八十八年度訴字第四一一號判處有期徒刑八月確定（第一案），復於八十九
    年間，又因違反毒品危害防制條例案件，經該院以八十九年度訴字第八九二號判
    決及八十九年度易字第一一三七號判決分別判處有期徒刑一年二月及六月確定，
    嗣經裁定應執行有期徒刑一年六月（第二案），二案接續執行，於九十一年十一
    月六日縮短刑期假釋出獄並付保護管束，迄九十二年三月十四日因假釋期滿未經
    撤銷其假釋，視為業已執行完畢。又其前因施用毒品案件，經裁定移送觀察、勒
    戒後，認無繼續施用毒品之傾向，由臺灣彰化地方法院檢察署檢察官於八十七年
    十月二十日，以八十七年度偵字第八五六七號為不起訴處分確定。復因施用毒品
    案件，經臺灣彰化地方法院以八十八年度毒聲字第一九四六號裁定移送觀察、勒
    戒後，認有繼續施用毒品之傾向，由該院裁定令入戒治處所施以強制戒治一年，
    所涉刑事案件部分，並經該院以八十八年度訴字第四一一號判決判處有期徒刑八
    月確定（業已執行完畢），嗣自八十八年六月十一日起送臺灣雲林戒治所施以強
    制戒治，經戒治期滿三月後，其成效經評定合格，無繼續戒治必要，復由該院以
    八十八年度毒聲字第四一七五號裁定停止戒治，所餘戒治期間交付保護管束，詎
    其於保護管束期間，又因施用毒品違反保護管束應遵守事項情節重大，經裁定撤
    銷停止戒治，令入戒治處所施以殘餘期間之強制戒治，惟其經傳拘均未到案執行
    ，遂由臺灣彰化地方檢察署檢察官予以通緝，經通緝逮捕，始令入戒治處所施以
    殘餘期間之強制戒治，於九十三年一月九日戒治期滿出所，而其於此段期間內施
    用第一、二級毒品之犯行，則經臺灣彰化地方法院以八十九年度訴字第八九二號
    、八十九年易字第一一三七號判決分別判處有期徒刑一年二月、六月確定，並定
    應執行刑一年六月（業已執行完畢）。
二、甲○○於九十二年三月十四日執行有期徒刑完畢，並經多次令入戒治處所施以強
    制戒治，最後一次於九十三年一月九日戒治期滿出所，仍不知悔改，於五年內，
    復基於施用第一級毒品海洛因之概括犯意，自九十三年五月十七日起至同年月二
    十日下午二時許止，在彰化縣鹿港鎮○○里○○路○段二四五號住處、彰化縣鹿
    港鎮○○里○○路○段一三四號後等處，以將毒品海洛因摻礦泉水置於針筒中注
    射血管之方式，連續施用第一級毒品海洛因多次。嗣分別於九十三年五月十七日
    十四時三十分許，為警於彰化縣鹿港鎮○○里○○路○段一三四號後查獲，並扣
    得第一級毒品海洛因一小包（淨重０．０六公克，空包裝重０．三二公克）及其
    所有供施用毒品之注射針筒一支，及於九十三年五月二十日十七時三十分許，為
    警於彰化縣鹿港鎮山崙里山寮巷口查獲，並扣得第一級毒品海洛因一包（淨重０
    ．０四公克，空包裝重０．二二公克）及其所有供施用毒品之注射針筒一支。
三、案經彰化縣警察局鹿港分局移送臺灣彰化地方法院檢察署報由臺灣高等法院檢察
    署核轉臺灣雲林地方法院檢察署檢察官偵查起訴。
      理      由
壹、程序方面：
  一、本件檢察官於本院九十三年十二月七日審理時，就起訴犯罪事實關於被告施用
      第一級毒品之犯罪時間【自九十二年七月間某日】起至九十三年五月二十日止
      ，減縮為自【九十二年十二月二十七日】起至九十三年五月二十日止（本院卷
      第七十頁），則起訴事實關於被告【自九十二年七月間某日起至九十二年十二
      月二十六日止】部分之犯行，應認已生撤回之效力，本院自僅就被告【自九十
      二年十二月二十七日起至九十三年五月二十日止】之施用毒品犯行予以審酌，
      合先敘明。
  二、又按刑事訴訟法第二百九十四條第一款規定，案件曾經判決確定者，應為免訴
      之判決，係以同一案件，已經法院為實體上之確定判決，該被告應否受刑事制
      裁，即因前次判決而確定，不能更為其他有罪或無罪之實體上裁判。此項原則
      ，關於實質上一罪或裁判上一罪（如刑法第五十五條及第五十六條之犯罪），
      其一部事實已經判決確定者，對於構成一罪之其他部分，固亦均應適用，但此
      種情形，係因審判不可分之關係，在審理事實之法院，對於全部犯罪事實，按
      照刑事訴訟法第二百四十六條規定本應予以審判，故其確定判決之既判力，亦
      自應及於全部之犯罪事實，若在最後審理事實法院宣示判決後，始行發生之事
      實，既非該法院所得審判，即為該案判決之既判力所不能及，檢察官或自訴人
      如就此部發生之事實依法起訴，既不在曾經確定判決之範圍以內，即係另一犯
      罪問題，受訴法院仍應分別為有罪或無罪之實體上裁判，縱令檢察官或自訴人
      ，係就前案事實與其後新發生之事實，誤認為實質上一罪或裁判上一罪，一併
      起訴，受訴法院除應將前確定判決既判力所及部分諭知免訴外，關於其後新發
      生之事實，並不在刑事訴訟法第二百九十四條第一款所載情形之列，非可一併
      免訴（最高法院三十二年上字第二五七八號判例參照）。亦即謂之既判力對於
      時間效力之範圍應以最後審理事實審法院之宣示判決日為判斷之標準，而所謂
      【最後審理事實法院】，非謂【最後事實審】，自不限於二審判決，因而在未
      經上訴於二審法院之判決，亦屬相同（最高法院八十八年度台上字第二五七六
      號判決意旨參照）。經查：
      (一)被告前於九十二年九月中旬某日起至同年十月八日下午一時許止，在位於彰
        化縣鹿港鎮○○里○○路之友人住處，以將第一級毒品海洛因摻水置放於注
        射針筒中，注射於手臂之方式，連續施用第一級毒品海洛因多次，因認其涉
        犯毒品危害防制條例第十條第一項施用第一級毒品罪之連續犯等情，業經臺
        灣彰化地方法院檢察署檢察官提起公訴，並經臺灣彰化地方法院於九十二年
        十二月二十六日以九十二年度訴字第一三四七號刑事判決判處有期徒刑一年
        三月，未經上訴而於九十三年二月二十三日確定在案（下稱前案），有該刑
        事判決書及臺灣高等法院被告全國前案紀錄表各一件在卷可按。
      (二)又查，本件公訴人起訴之犯罪事實，經減縮為【自九十二年十二月二十七日
        起至九十三年五月二十日止】之被告施用毒品犯行，乃在前案最後審理事實
        法院即臺灣彰化地方法院（未經上訴第二審），宣示判決日（九十二年十二
        月二十六日）後始行發生之事實，既非前案法院所得審判，自為前案判決之
        既判力所不能及，揆諸前揭最高法院判例及判決意旨，公訴人起訴之上開部
        分事實，既不在經確定判決之範圍內，即係屬另一犯罪問題，自仍應為實體
        上有罪或無罪之裁判，併予說明。
貳、認定犯罪事實所憑之證據及理由
  一、右揭施用第一級毒品海洛因之事實，業據被告甲○○於警詢、檢察官偵查中及
      原審審理時均坦白承認，且被告分別於九十三年五月十七日十四時三十分許，
      為警於彰化縣鹿港鎮○○里○○路○段一三四號後查獲，並扣得第一級毒品海
      洛因一小包（淨重０．０六公克，空包裝重０．三二公克）、注射針筒一支，
      及於九十三年五月二十日十七時三十分許，為警於彰化縣鹿港鎮山崙里山寮巷
      口查獲，並扣得第一級毒品海洛因一包（淨重０．０四公克，空包裝重０．二
      二公克）、注射針筒一支。又上開查獲期日經分別採其尿液送驗，均檢出毒品
      嗎啡陽性反應，有彰化縣生局煙毒尿液檢驗成績書二件附卷可稽（臺灣彰化
      地方法院檢察署九十三年度毒偵字第一六二三號偵查卷第二五頁及同署九十三
      年度毒偵字第一五四七號偵查卷第二八頁）。而上開查獲之海洛因經送請鑑定
      結果，均認含有海洛因成分，亦有法務部調查局鑑定通知書二件在卷可證（臺
      灣彰化地方法院檢察署九十三年度毒偵字第一五四七號偵查卷第三二頁及臺灣
      雲林地方法院檢察署九十三年度毒偵字第九二七號偵查卷第十四頁）。綜上開
      補強證據，已足資擔保證明被告任意性自白之真實性，應認與犯罪事實相合，
      可信為真實。是本件事證明確，被告施用第一級毒品之犯行，洵堪認定。
  二、又查，被告前因施用毒品案件，經裁定移送觀察、勒戒後，認無繼續施用毒品
      之傾向，由臺灣彰化地方法院檢察署檢察官於八十七年十月二十日，以八十七
      年度偵字第八五六七號為不起訴處分確定。復因施用毒品案件，經臺灣彰化地
      方法院以八十八年度毒聲字第一九四六號裁定移送觀察、勒戒後，認有繼續施
      用毒品之傾向，由該院裁定令入戒治處所施以強制戒治一年，所涉刑事案件部
      分，並經該院以八十八年度訴字第四一一號判決判處有期徒刑八月確定（業已
      執行完畢），嗣自八十八年六月十一日起送臺灣雲林戒治所施以強制戒治，經
      戒治期滿三月後，其成效經評定合格，無繼續戒治必要，復由該院以八十八年
      度毒聲字第四一七五號裁定停止戒治，所餘戒治期間交付保護管束，詎其於保
      護管束期間，又因施用毒品違反保護管束應遵守事項情節重大，經裁定撤銷停
      止戒治，令入戒治處所施以殘餘期間之強制戒治，惟其經傳拘均未到案執行，
      遂由臺灣彰化地方檢察署檢察官予以通緝，經通緝逮捕，始令入戒治處所施以
      殘餘期間之強制戒治，於九十三年一月九日戒治期滿出所，業經本院查閱被告
      前科紀錄查閱無訛，有臺灣高等法院被告全國前案紀錄表卷可參（本院卷第五
      一至六七頁），信屬真實。
  三、綜上所述，被告屢因施用毒品案件，經裁定送觀察、勒戒，並經多次令入戒治
      處所施以強制戒治，最後一次於九十三年一月九日戒治期滿出所，仍不知悔改
      ，五年內復再犯本罪，自應依毒品危害防制條例第三十二條第二項，予以論科
      。
參、論罪科刑之理由
  一、按海洛因係屬毒品危害防制條例第二條第二項第一款之第一級毒品，被告非法
      施用，核其所為係犯毒品危害防制條例第十條第一項之施用第一級毒品罪。
  二、被告為施用而持有第一級毒品海洛因，其持有之低度行為，已為施用之高度行
      為所吸收，均不另論罪。
  三、被告先後數次施用第一級毒品行為，時間緊接，犯罪構成要件相同，顯係基於
      概括之犯意為之，為連續犯，應依刑法第五十六條之規定論以一罪，並加重其
      刑。
  四、又查被告曾於八十八年間，因違反毒品危害防制條例案件，經臺灣彰化地方法
      院以八十八年度訴字第四一一號判處有期徒刑八月確定（第一案），復於八十
      九年間，又因違反毒品危害防制條例案件，經該院以八十九年度訴字第八九二
      號判決及八十九年度易字第一一三七號判決分別判處有期徒刑一年二月及六月
      確定，嗣經裁定應執行有期徒刑一年六月（第二案），二案接續執行，於九十
      一年十一月六日縮短刑期假釋出獄並付保護管束，迄九十二年三月十四日因假
      釋期滿未經撤銷其假釋，視為業已執行完畢等情，有臺灣彰化地方法院檢察署
      刑案資料查註紀錄表及臺灣高等法院被告全國前案紀錄表各一份附卷可稽，被
      告於有期徒刑之執行完畢後，五年內再犯有期徒刑以上之罪，為累犯，應依刑
      法第四十七條之規定，加重其刑，並依法遞加之。
肆、撤銷改判之理由
  一、查被告前因施用第一級毒品犯行，經臺灣彰化地方法院於九十二年十二月二十
      六日以九十二年度訴字第一三四七號刑事判決判處有期徒刑一年三月，未經上
      訴而於九十三年二月二十三日確定在案，而本件公訴人起訴之犯罪事實，經減
      縮為【自九十二年十二月二十七日起至九十三年五月二十日止】之被告施用第
      一級毒品犯行，乃在前案臺灣彰化地方法院宣示判決日（九十二年十二月二十
      六日）後始行發生之事實，不在經確定判決之範圍內，又該部分事實，罪證明
      確，應予依法論科，均如前述。
  二、原判決以本案犯罪事實係於九十三年八月三十一日提起公訴，其犯罪事實與上
      揭判決確定之事實，均同為涉犯毒品危害防制條例第十條第一項之施用第一級
      毒品罪，認本件起訴施用第一級毒品之部分犯行，業經判決確定，是本件起訴
      之連續施用第一級毒品犯行，其一部分犯罪事實曾經判決確定者，其效力當然
      及於全部，亦即為前開臺灣彰化地方法院九十二年度訴字第一三四七號刑事判
      決之效力所及，而逕為免訴判決之諭知，揆諸前揭理由壹二之說明，顯有適用
      法則不當之違法。
  三、基上所述，檢察官上訴意旨，執此指摘原判決有不當之處，為有理由，自應由
      本院將原判決撤銷改判。
    (一)爰審酌被告前曾有施用毒品罪行，經送觀察勒戒、強制戒治後，猶不知悔改，
      再施用毒品不輟，不僅戕害自身健康，更辜負國家將之視為病人，並施以長時
      間之戒治處遇之苦心，惟其對他人權益之侵害仍屬有限，於本院審理中已坦承
      其犯行，及其犯罪目的、手段等一切情狀，量處有期徒刑十月，以資懲儆。
    (二)扣案之注射針筒二支，為被告所有，且已供施用毒品使用，業經被告供承在
        卷，雖被告陳明同意拋棄，惟該物品既未滅失，本院認仍應諭知沒收為宜，
        爰依刑法第三十八條第一項第二款規定予以沒收。
      扣案之海洛因貳包（其中壹包淨重零點零肆公克；壹包淨重零點零陸公克）
        ，係屬第一級毒品，應依毒品危害防制條例第十八條第一項前段規定，沒收
        銷燬之。
      至上開海洛因空包裝袋貳只（其中壹只空包裝重零點貳貳公克；壹只空包裝
        重零點參貳公克），均為毒品之外包裝或用以裝毒品，具防止毒品裸露、逸
        出及潮濕功用，乃為被告所有供施用毒品所用之物，應依刑法第三十八條第
        一項第二款規定均沒收。
伍、不另為無罪之諭知部分
  一、公訴意旨另以：甲○○基於施用第一級毒品海洛因之概括犯意，自九十二年十
      二月二十七日起至九十三年五月十六日止，在彰化縣鹿港鎮○○里○○路○段
      二四五號住處、彰化縣鹿港鎮○○里○○路○段一三四號後等處，以將毒品海
      洛因摻礦泉水置於針筒中注射血管之方式，連續施用第一級毒品海洛因多次，
      因認涉犯毒品危害防制條例第十條第一項之施用第一級毒品罪等情。
  二、惟按被告之自白，不得作為有罪判決之唯一證據，仍應調查其他必要之證據，
      以察其是否與事實相符，刑事訴訟法第一百五十六條第二項定有明文。查右揭
      事實，除據被告自白外，並無其他補強證據，以擔保其自白之真實性。且查，
      被告屢因施用毒品犯行，經裁定送觀察、勒戒，並經多次令入戒治處所施以強
      制戒治，經於九十一年十一月六日因執行臺灣彰化地方法院八十八年度訴字第
      四一一號判決所判處有期徒刑八月而假釋出所（於九十二年三月十四日始假釋
      期滿執行完畢），嗣又因施用第一級毒品，經於九十二年十月二十日起送臺灣
      雲林戒治所施以強制戒治，直至九十三年一月九日始戒治期滿出所，業經本院
      查閱被告前科紀錄查閱無訛，有臺灣高等法院被告全國前案紀錄表卷可參（本
      院卷第五一至六七頁），準此以觀，公訴意旨所列之上開犯罪時間（九十二年
      十二月二十七日至九十三年一月八日止），被告均在戒治處所，施以強制戒治
      ，不可能會有上開犯行，足證被告之前述自白與事實不符，已難憑信。此外，
      復查無其他積極證據，以證明被告自九十三年一月九日出所，至九十三年五月
      十六日止該段期間，有施用第一級毒品之犯行，是該部分之犯罪，自屬不能成
      立，然公訴人認此部分犯行，與上開論罪部分，有連續犯之裁判上一罪關係，
      爰不另為無罪之諭知。
陸、適用之法律
  一、刑事訴訟法第三百六十九條第一項前段、第三百六十四條、第二百九十九條第
     一項前段。
  二、毒品危害防制條例第十條第一項、第十八條第一項前段。
  三、刑法第十一條前段、第五十六條、第四十七條、第三十八條第一項第二款。
本案經檢察官張太龍到庭執行職務。
中    華    民    國      九十三      年      十二      月      二十一  日
                                  臺灣高等法院臺南分院刑事第四庭
                                      審判長法官  鄭    文    肅
                                            法官  陳    珍    如
                                            法官  蔡    美    美
右正本證明與原本無異。
如不服本判決，應於判決送達後十日內向本院提出上訴狀，其未敘述理由者並應於提
出上訴狀後十日內向本院補提理由書（應附繕本)。
                                      法院書記官  蔡    振    豐
中    華    民    國      九十三      年      十二      月      二十二  日
附錄：本判決論罪科
毒品危害防制條例第十條：
施用第一級毒品者，處六月以上五年以下有期徒刑。
施用第二級毒品者，處三年以下有期徒刑。
